【裁判字號】    99,上易,67
【裁判日期】    990111
【裁判案由】    詐欺
【裁判全文】
臺灣高等法院刑事判決                  99年度上易字第67號
上  訴  人
即  被  告  己○○
上列上訴人因詐欺案件，不服臺灣桃園地方法院98年度易字第87
4號，中華民國98年11月19日第一審判決（起訴案號：臺灣桃園
地方法院檢察署98年度偵字第2095號），提起上訴，本院判決如
下：
    主  文
上訴駁回。
    理  由
一、依刑事訴訟法第350條、第361條、第362條、第367條規定，
    不服地方法院之第一審判決而上訴者，須提出上訴書狀，並
    應敘明具體理由，為上訴必備之程式；其所提出之書狀未敘
    述上訴理由，或僅曾以言詞陳述上訴理由者，均應於上述期
    間屆滿後20日內補提理由書於第一審法院。第一審法院經形
    式審查，認逾期未補提上訴理由者，應定期間先命補正；逾
    期未補正者，為上訴不合法律上之程式，應以裁定駁回。倘
    已提出上訴理由，但所提非屬具體理由者，則由第二審法院
    以上訴不合法律上之程式，判決駁回。而所謂具體理由，必
    係依據卷內既有訴訟資料或提出新事證，指摘或表明第一審
    判決有何採證認事、用法或量刑等足以影響判決本旨之不當
    或違法，而構成應予撤銷之具體事由，始克當之（例如：依
    憑證據法則具體指出所採證據何以不具證據能力，或依憑卷
    證資料，明確指出所為證據證明力之判斷如何違背經驗、論
    理法則）；倘僅泛言原判決認定事實錯誤、違背法令、量刑
    失之過重過輕微，而未依上揭意旨指出具體事由，或形式上
    雖已指出具體事由，然該事由縱使屬實，亦不足以認為原判
    決有何不當或違法者（例如：對不具有調查必要性之證據，
    法院未依聲請調查亦未說明理由，或援用證據不當，但除去
    該證據仍應為同一事實之認定），皆難謂係具體理由，俾與
    第二審上訴制度旨在請求第二審法院撤銷、變更第一審不當
    或違法之判決，以實現個案救濟之立法目的相契合，並節制
    濫行上訴（最高法院97年度台上字第892號判決參照）。是
    以上訴人之上訴書狀或補提之上訴理由書，雖有敘述上訴理
    由，惟並未具體敘述第一審判決有上述違法、不當情形，即
    與未敘述具體理由無異，其所為上訴，即不符合上訴之法定
    要件。
二、本件原判決認定上訴人即被告己○○有如其原審事實欄所載
    幫助詐欺取財之犯行，因而論上訴人以幫助詐欺取財罪，累
    犯，處有期徒刑五月，並諭知易科罰金之折算標準。係依憑
    上訴人之部分供述，證人即被害人戊○○、甲○○、乙○○
    、丙○○、丁○○之證詞、卷附大眾銀行檢送開戶申請書、
    第一銀行檢送各類存款開戶暨往來業務項目申請書、金融卡
    功能登錄單、印鑑卡、郵政自動櫃員機交易明細表、基隆市
    警察局刑事警察大隊受理詐騙帳戶通報警示簡便格式表、受
    理各類案件紀錄表、受理刑事案件報案三聯單、內政部警政
    署反詐騙案件紀錄表、中國信託商業銀行交易明細表、中國
    信託商業銀行帳號000-000000000000提款卡影本、新竹縣政
    府警察局新埔分局寶石派出所受理詐騙帳戶通報警示簡便格
    式表、金融機構聯防機制通報單、苗栗縣警察局竹南分局談
    文派出所受理詐騙帳戶通報簡便格式表、國泰世華銀行自動
    櫃員機交易明細單、臺北縣政府警察局新店分局江陵派出所
    受理詐騙帳戶通報簡便格式表、第一商業銀行交易明細表、
    桃園縣政府警察局中壢分局大崙派出所受理詐騙帳戶通報警
    示簡便格式表、受理各類案件紀錄表、受理刑事案件報案三
    聯單、桃園縣政府警察局中壢分局詐騙帳戶通報警示、詐騙
    電話斷話案件報告表等證據資料而為論斷。已詳敘其憑以認
    定之證據及理由，並無違背證據法則。並說明上訴人所辯上
    開帳戶存摺、提款卡放置於機車置物箱內，於97年11月5日
    晚間去加油時始發現不見，發現帳戶失竊後，有以電話向大
    眾銀行掛失，伊是將密碼寫在存摺封套上，大眾銀行帳戶是
    申請給太太使用，第一銀行帳戶是為了方便轉帳給兒子才分
    別開立等情詞，如何為不可採信，予以指駁綦詳。而原判決
    依其確認之事實而為法律之適用，亦無違誤。並說明被告前
    曾於民國92年間因偽造文書案件，經臺灣高等法院高雄分院
    判處有期徒刑4月，經提起上訴，由最高法院駁回上訴確定
    ，於94年4月8日縮刑期滿執行完畢，其於有期徒刑執行完畢
    5年以內，故意再犯本件有期徒刑以上之罪，為累犯，應依
    法加重其刑。復敘明係審酌上訴人明知詐騙行為猖獗，卻仍
    將其所有之金融機構帳戶提供予不法份子使用，助長他人犯
    罪之風氣，並使不法份子易於逃避犯罪之查緝，嚴重破壞社
    會治安及造成被害人尋求救濟之困難，所為誠屬不該，且犯
    後猶飾詞否認犯行，未見悔意，併考量本案被害人遭詐騙之
    金額，認檢察官求處有期徒刑8月尚嫌過重等一切情狀，顯
    係基於行為人之責任基礎，斟酌刑法第57條所列情狀而為刑
    之量定。其量刑亦稱允當，並無輕重相差懸殊等裁量權濫用
    之情形。從形式上觀察原判決並無任何採證認事、用法或量
    刑之不當或違法。
三、上訴人不服原審判決，提起上訴，上訴狀理由僅以：被告對
    於已身疏於注意存摺等金融憑證之保管，使不肖分子利用為
    詐騙工具，造成社會無辜大眾受害，深感悔悟，被告發現遺
    失大眾銀行存摺時，確有申請掛失，絕非故意出賣個人帳戶
    ，被告經過本案教訓，已能改過往昔輕忽之心態，目前亦積
    極工作中，懇請鈞院惠賜緩刑之判決等語。經查，被告上訴
    理由所辯大眾銀行存摺掛失乙節，業經原審於判決理由內指
    駁明確（見原審判決第3至4頁），其仍執相同之辯詞爭執原
    審認定之事實，顯屬無據。另被告前因偽造文書案件，經法
    院判處有期徒刑4月確定，並於94年4月8日縮刑期滿執行完
    畢等情，有本院被告前案紀錄表附卷可參，其於有期徒刑執
    行完畢，五年內故意再犯本件之罪而受有期徒刑以上刑之宣
    告，構成累犯，亦與緩刑之要件不符，其上訴意旨請求緩刑
    之宣告，純屬其個人主觀上對法院量刑之期盼，並未依據卷
    內既有訴訟資料或提出新事證，指摘或表明第一審判決有何
    採證認事、用法或量刑等足以影響判決本旨之不當或違法，
    要難謂其上訴書狀已經敘述具體理由，揆諸上開規定及說明
    ，本件上訴顯無具體理由而不合法定程式，應予駁回，並不
    經言詞辯論為之。
據上論斷，應依刑事訴訟法第367條前段、第372條，判決如主文
中    華    民    國    99    年    1     月    11    日
                  刑事第十八庭審判長法  官  吳鴻章
                                    法  官  曾淑華
                                    法  官  汪梅芬
以上正本證明與原本無異。
不得上訴。
                                    書記官  劉寶鈴
中    華    民    國    99    年    1     月    11    日


司法院資訊處製作；財團法人民間司法改革基金會備份。
